臺灣高雄地方法院交通事件裁定　　　　　　　　　　九十三年度交聲字第五九五號
　　原處分機關　交通部公路總局高雄區監理所
　　異　議　人　甲○○
　　即受處分人
右列受處分人因違反道路交通管理處罰條例案件，對於交通部公路總局高雄區監理所
民國九十三年九月二十九日所為之處分（原處分案號：高市交裁字第裁八○─Ｎ00
000000號），聲明異議，本院裁定如左：
    主  文
異議駁回。
    理  由
一、異議意旨為：異議人甲○○於民國九十三年四月四日上午十時三十分許，騎乘車
    牌號碼ＺＧＬ─一五八號輕型機車，行經高雄縣鳳山市○○路、自由路口，因不
    依號誌行駛，經警攔停舉發（已繳清罰款結案），並因駕照吊扣期間駕車，遭原
    處分機關依道路交通管理處罰條例第二十一條第一項第七款、第四項及第六十七
    條第三項之規定，裁處罰鍰新臺幣（下同）九千元，吊銷駕駛執照，一年內禁考
    。惟(一)『已領有小型車駕駛執照者，得駕駛輕型機車』，道路交通安全規則第六
    十一條第一項第四款定有明文，而該條意旨係認擁有小型車駕照可駕駛輕型機車
    ，並非要求駕駛輕型機車一定要有小型車駕照，聲明人未出示小型車駕照，又非
    駕駛小型車，顯見駕駛輕型機車與異議人有無小型車駕照，毫無關連；(二)聲明人
    未領有輕型機車駕照，故無輕型機車駕照遭吊扣之情事，則不生駕照吊扣的間駕
    車之情事，應視為無照駕駛；(三)另道路交通管理處罰條例並無『小型車駕照吊扣
    期間，無輕型機車駕照駕駛輕型機車』等規定，依刑法罪刑法定主義之原則及行
    政程序法第四條、第七條第一項第二款、第十條之規定，本件應僅屬無照駕駛等
    語。
二、按汽車駕駛人，駕駛執照吊扣期間駕車者，處新臺幣六千元以上一萬二千元以下
    罰鍰，並當場禁止其駕駛及扣留其車輛牌照，且吊銷其駕駛執照；又汽車駕駛人
    ，曾依本條例其他各條規定吊銷駕駛執照者，一年內不得考領駕駛執照。道路交
    通管理處罰條例第二十一條第一項第七款、第四項及第六十七條第三項定有明文
    。
三、經查：
  (一)異議人前因駕車肇事，經吊扣普通小型車駕照，吊扣期間自九十三年一月三十日
    起至九十三年四月二十九日止，嗣異議人於前開期間內即九十三年四月四日上午
    十時三十分許，騎乘車牌號碼ＺＧＬ─一五八號輕型機車（未領有輕型機車駕照
    ），行經高雄縣鳳山市○○路、自由路口，因不依號誌行駛，經警攔停舉發（已
    繳清罰款結案）等情，有汽車駕照基本資料、高雄市政府警察局舉發違反道路交
    通管理事件通知單（高市警交字第Ｂ00000000號）、高雄縣政府警察局
    舉發違反道路交通管理事件通知單（高縣警交字第Ｎ00000000號）附卷
    可參，是此部分之事實，堪以認定。
  (二)依道路交通安全規則第六十一條第一項第四款規定，已領有小型車駕駛執照者，
    得駕駛輕型機車，惟如汽車駕駛人，因違反道路交通管理處罰條例及道路交通安
    全規則之規定，受吊扣或吊銷駕駛執照處分時，吊扣或吊銷其持有各級車類之駕
    駛執照（道路交通管理處罰條例第六十八條規定參照），其立法意旨係因：道
    路交通安全規則第五十三條雖就汽車駕駛執照區分為小型車、大貨車、大客車、
    聯結車、輕型機車及重型機車駕駛執照等，並於小型車以上駕駛執照再區分普通
    及職業部分，惟其係為應我我國車輛分類所為之區分，各類駕駛執照應考資格雖
    有一同之經歷需求，但其考驗及格，獲准駕車行駛道路之權利則為一致，亦即經
    處吊扣或吊銷駕駛執照處分時，不論是否為取得較高等級車類之駕駛資格者，均
    無可持較低等級車種駕照再駕車行駛於道路之權利；有關違反前述條例相規定
    致須接受吊扣或吊銷駕駛執照處分者，意謂其違規行為對道路交通秩序之維持及
    道路交通安全已生較大之影響，故前述條例第六十八條規定吊扣或吊銷其持有各
    級車類之駕駛執照，以限制其繼續駕車行駛道路之權利，其係屬駕駛行為之限制
    ，並不因所持駕駛執照種類不同而有所差異，故前述條例第六十八條所指「吊扣
    或吊銷其持有各級車類之駕駛執照」，除係指前述規則第五十三條分類所指之駕
    駛執照外，亦包括同規則第六十一條所准予駕駛較低級車類之駕駛資格（交通部
    九十三年八月十日交路字第○九三○○八二二七號函參照）。準此而論，異議人
    既受吊扣普通小型車駕照之處分，不論其有無其他駕照，均不得再駕駛任何汽車
    ，其仍騎乘輕型機車上路，自屬違規甚明。
  (三)又異議人受吊扣普通小型車駕照處分後，在處分期間即無許可駕駛汽車之憑證，
    其於吊扣期間騎乘輕型機車上路，固為『無照駕駛』。然因道路交通管理處罰條
    例第二十一條第一項第七款規定，已明文將『駕駛執照吊扣期間駕車者』列入規
    範，此時即形成行政罰處罰競合問題，除處罰之性質及種類不同，必須採取不同
    之處罰方法及手段，以達行政所必要者外，不得重覆處罰，乃現代民主法治國家
    之基本原則，如單純一違法行為，因行政上之目的而訂定多種處罰條款，致生法
    律競合時，如從一重處罰已達行政上之目的時，即不得再就其他行為併予處罰，
    始符憲法保障人民權利之意旨（司法院大法官會議釋字第五○三號解釋意旨參照
    ）。職此之故，異議人單純一『駕駛執照吊扣期間駕車違規』行為，致道路交通
    管理處罰條例第二十一條第一項第一款、第七款分別定有處罰明文，基於前開說
    明，自應從一重之道路交通管理處罰條例第二十一條第一項第七款論處（雖罰鍰
    金額相同，但駕駛執照吊扣期間駕車，依同條第四項規定，需吊銷執照，處罰較
    重），故原處分機關論以『駕駛執照吊扣期間駕車』，尚無違誤。至異議人認應
    論以『無照駕駛』，容有誤會。
  (四)基於上開論述，並參以汽車駕駛人小型車駕照吊扣期間，未領有輕型機車駕駛
    執照，騎乘輕型機車，應依道路交通管理處罰條例第二十一條第一項第七款處罰
    ，並依同條第四項規定，吊銷其原吊扣之小型車執照，主管機關交通部亦為同一
    認定，有交通部九十三年十一月九日交路字第○九三○○六○七三六號函附解釋
    資料可參，是異議人認無處罰明文，亦有誤會；又違反道路交通管理處罰條例
    第二十一條第一項第七款規定，除須課以罰鍰，並應依同條第四項規定，吊銷其
    原吊扣之小型車執照，係因駕車違規而須課以吊扣駕照處分，無非違規情節重大
    ，故乃藉由吊扣執照之處分，使違規者體認交通用路者之安全，並促其注意，避
    免相同情事發生，造成他人生命、身體及財產之損害，且以吊銷執照之方式，防
    止駕照吊扣期間駕車，資以維護交通安全，尚無違反比例原則；另原處分處關
    係於法定罰鍰、吊銷執照範圍內，裁處異議人罰鍰九千元，吊銷駕駛執照，一年
    內禁考，尚未逾越裁量範圍。從而，原處分機關援引首開規定，裁處受處分人，
    於法有據，故異議人之聲請，為無理由，應予駁回。
四、據上論斷，應依道路交通案件處理辦法第十九條，裁定如主文。
中　　　華　　　民　　　國　　　九十三　　　年　　十二　　月　　十五　　日
                                臺灣高雄地方法院交通法庭
                                    法　官　方　百　正
右正本證明與原本無異。
如不服本裁定，應於收受送達後五日內向本院提出抗告狀。
　　　　　　　　　　　　　　　　　　書記官  郭  素  蓉
中　　　華　　　民　　　國　　九十三　　年　　 十二 　　月　　二十一　　日
